【裁判字號】    99,司,8
【裁判日期】    990524
【裁判案由】    選任清算人
【裁判全文】
臺灣嘉義地方法院民事裁定                 99年度司字第8號
聲  請  人  財政部臺灣省南區國稅局
法定代理人  乙○○
相  對  人  源泰建設股份有限公司
上列聲請人關於重新選派清算人事件，本院裁定如下：
    主  文
本院於民國九十九年三月九日以九十九年度司字第八號民事裁定
所選任源泰建設股份有限公司之清算人甲○○應予解任。
選派丁○○（私立東海大學法律系畢業，曾任本院法官，住嘉義
市○○路七十七號六樓之一）為源泰建設股份有限公司之清算人
。
程序費用由相對人負擔。
    理  由
一、按解散之公司，除因合併、破產而解散者外，應行清算，公
    司法第24條定有明文。又公司經中央主管機關撤銷或廢止登
    記者，準用公司法第24條規定，亦為公司法第26條之1 所明
    定。次按公司之清算，以董事為清算人。但本法或章程另有
    規定或股東會另選清算人時，不在此限。不能依前項之規定
    定清算人時，法院得因利害關係人之聲請，選派清算人，公
    司法第 322條亦定有明文。復依民法第39條、第42條規定意
    旨，法院為監督上必要之檢查及處分後，認有必要時，有關
    法人清算人之解任，應由法院依職權為之（臺灣高等法院96
    年度非抗字第49號裁定足資參照）。
二、本件原聲請意旨略以：源泰建設股份有限公司滯欠營利事業
    所得核定稅額新台幣（下同）21651元，因該公司已於94年3
    月30日經經濟部廢止公司登記，又於93年4月6日董事、監察
    人職務當然解任，而該公司未依法選任清算人，致營利事業
    所得稅核定稅額之繳款書無法送達，故聲請人乃依利害關係
    人之身分，聲請鈞院依公司法第322條第2項規定選任清算人
    ，以符法制等語。
三、經查，源泰建設股份有限公司之董事、監察人已於93年4月6
    日起當然解任，且該公司已經經濟部於 94年3月30日以經授
    中字第 09434674740號函核准廢止公司登記，尚未選任清算
    人一節，有經濟部廢止公司登記資料（含公司章程）、經濟
    部93年5月7日經授中字第09332079150號函、94年3月30日以
    經授中字第 09434674740號函、源泰建設股份有限公司股東
    名簿、欠稅明細清單各一份在卷可稽，依首揭規定，應行清
    算程序。又源泰建設股份有限公司之章程未對選任清算人有
    特別規定，亦有源泰建設股份有限公司章程一紙在卷足憑，
    堪信聲請人主張為真實。另本院曾經函詢源泰建設股份有限
    公司各股東擔任清算人之意願，除丙○○已「遷出國外」、
    甲○○未具狀表明外，其餘股東均已具狀表明無意願擔任清
    算人乙職。而源泰建設股份有限公司之董事、監察人職務業
    已於93年4月6日當然解任，甲○○之持股為一萬六千五百股
    （股款為一千六百五十萬元，僅次於丙○○之一千八百股，
    股款一千八百萬元）等情，復有本院送達證書、個人基本資
    料查詢結果、民事陳報狀、股東名簿、經濟部93年5月7日經
    授中字第 09332079150號函各一紙附於卷可考。為處理源泰
    建設股份有限公司之未了結事務，以盡速消滅其法人格，聲
    請人聲請為該公司選派清算人，於法本無不合。
四、然本院為慎重，再函查甲○○之入出境資料，甲○○於2000
    年9月21 日出境，尚無入境資料；本院乃函詢財政部臺灣省
    南區國稅局，經該局表明並無意見等情，有內政部入出國及
    移民署99年4月6日移署資處寰字第0990046140號函暨財政部
    臺灣省南區國稅局民雄稽徵所 99年4月13日南區國稅民雄一
    字第0990003815號函各一紙在卷可證。依上開情形，顯然甲
    ○○已出國多年且未返國，顯已無法就任本件清算人，執行
    清算人之職務。爰將本院於九十九年三月九日以九十九年度
    司字第八號民事裁定所選任源泰建設股份有限公司之清算人
    甲○○清算人之職務予以解任。又為處理源泰建設股份有限
    公司之未了結事務，以盡速消滅其法人格，本院乃函詢嘉義
    市律師公會，請該會推舉合適且有意願擔任清算人之律師，
    嗣經該公會推舉律師丁○○之情，有嘉義律師公會99年5 月
    17日嘉律會字第62號函一紙附卷足參。本院斟酌丁○○律師
    為私立東海大學法律系畢業，曾任本院法官，由其擔任源泰
    建設股份有限公司之清算人，亦無不妥之處，復難認丁○○
    律師有非訟事件法第 176條不得選派為清算人之情事。揆諸
    首揭意旨，乃選派丁○○為源泰建設股份有限公司之清算人
    ，以處理源泰建設股份有限公司之未了結事務，裁定如主文
    。
五、依法裁定如主文。
中    華    民    國    99    年     5    月    24    日
                  民事第一庭  法  官  陳朱貴
上列正本與原本無異。
本裁定不得聲明不服。
中    華    民    國    99    年     5    月    24    日
                              書記官  鄭翔元

司法院資訊處製作；財團法人民間司法改革基金會備份。
